【裁判字號】    98,自緝,17
【裁判日期】    980618
【裁判案由】    詐欺
【裁判全文】
臺灣臺北地方法院刑事判決              98年度自緝字第17號
自  訴  人  丙○○
被      告  乙○○
                    最後住所設.
上列被告因偽造文書等案件，經自訴人提起自訴，本院判決如下
：
    主  文
本件免訴。
    理  由
一、本件自訴意旨，詳如附件之刑事自訴狀所載。
二、按案件時效已完成者，固應諭知免訴之判決，並得不經言詞
    辯論為之，刑事訴訟法第302條第2款、第307條分別定有明
    文。又本件被告行為後，刑法於94年1月7日修正通過，於同
    年2月2日公布，並於95年7月1日施行。依修正後刑法第2條
    第1項規定：行為後法律有變更者，適用行為時之法律。但
    行為後之法律有利於行為人者，適用最有利於行為人之法律
    。而本件被告行為時刑法第80條追訴權之時效期間規定為：
    「追訴權，因左列期間內不行使而消滅：一死刑、無期徒刑
    或10年以上有期徒刑者，20年。二3年以上10年未滿有期徒
    刑者，10年。三1年以上3年未滿有期徒刑者，5年。四1年未
    滿有期徒刑者，3年。五拘役或罰金者，1年。前項期間自犯
    罪成立之日起算。但犯罪行為有連續或繼續之狀態者，自行
    為終了之日起算，」，修正後之刑法第80條則規定為：「追
    訴權，因下列期間內未起訴而消滅：一犯最重本刑為死刑、
    無期徒刑或10年以上有期徒刑之罪者，30年。二犯最重本刑
    為3年以上10年未滿有期徒刑之罪者，20年。三犯最重本刑
    為1年以上3年未滿有期徒刑之罪者，10年。四犯最重本刑為
    1年未滿有期徒刑、拘役或罰金之罪者，5年。前項期間自犯
    罪成立之日起算。但犯罪行為有繼續之狀態者，自行為終了
    之日起算」。自訴意旨認本件被告涉犯刑法第339條第1項之
    詐欺取財罪，該罪之法定刑最重本刑為「5年以下有期徒刑
    」，是依被告行為時之舊法，追訴時效期間為10年，新法之
    追訴時效期間則為20年。比較新、舊法結果，被告行為時之
    舊法對其較為有利，揆諸前開刑法第2條第1項前段之規定，
    本件應適用被告行為時之舊法。則關於追訴權時效之停止進
    行，及其期間、計算，並一體適用修正前刑法第83條之規定
    。又前開停止時效進行之事由，包括因被告通緝致審判程序
    不能開始或繼續之情形，亦經司法院29年院字第1963號著有
    解釋。再併案通緝書僅係同一檢察署對於同一被告所犯數案
    件之通緝，基於偵查便捷，合併記載於同一通緝書，以利行
    政作業之協調。被告所犯二罪仍係個別刑罰權行使之對象，
    其追訴權時效之計算，自仍應分別為之；前案之通緝，並不
    因併案通緝而受有影響（臺灣高等法院檢察署95年6月28日
    法檢字第0950802827號刑事法律問題座談意見可資參照），
    均先敘明。
三、查被告乙○○經自訴人丙○○自訴涉犯刑法第339條第1項之
    詐欺取財罪，該罪法定刑最高本刑為5年以下有期徒刑，依
    修正前刑法第80條第1項第2款規定，其追訴權時效為10年。
    經查：被告犯罪行為終了日在85年5月31日，經自訴人丙○
    ○於86年4月9日提起自訴，並繫屬於本院，因被告逃匿經本
    院於86年10月7日發布通緝（86年10月7日86年北院瑞刑繼緝
    字第1162號併案通緝，嗣因上開案件所併之前案部分犯罪事
    實業經本院以98年自緝字第11號諭知免訴判決確定，是前揭
    本院86年北院瑞刑繼緝字第1162號通緝書即遭撤銷，並另行
    於98年4月24日以98年隆刑祥緝字第270號通緝書發布通緝）
    ，致審判之程序不能開始，分別有本院卷、自訴狀上本院收
    狀章戳、本院86年10月7日發布之86年北院瑞刑繼緝字第116
    2號通緝書、98年4月24日以98年隆刑祥緝字第270號通緝書
    存卷足憑。依司法院大法官議決之第138號解釋及最高法院
    82年第10次刑事庭會議決議，自自訴案件繫屬時起至通緝之
    前1日止，不生時效進行問題，扣除上開期間5月又29日及依
    修正前刑法第83條第3項時效因法律規定停止進行之期間2年
    6月後，被告此部分犯罪事實之追訴權時效業於98年5月30日
    完成。
四、綜上所述，本件自訴人丙○○自訴被告詐欺取財之犯罪事實
    ，追訴權之時效均已完成，揆諸前引說明，本件爰不經言詞
    辯論，逕為諭知免訴之判決。
五、另臺灣臺北地方法院檢察署86年4月18日甲○英辰86偵1000
    字第18954號函移送併辦86年度偵字第1000號告訴人丙○○
    告訴被告涉犯刑法詐欺罪嫌部分，因本件自訴部分已因追訴
    權時效完成，業經本院判決免訴，已如前述，故此移送併辦
    部分與上開自訴部分即不具裁判上一罪關係，是上開移送併
    辦案件，即非本件審判效力所及，本院無從併予審酌，應退
    由檢察官另行依法處理，附此敘明。
據上論斷，應依刑事訴訟法第343條、第302條第2款、第307條，
刑法第2條第1項前段，判決如主文。
中    華    民    國    98    年    6    月    18     日
                  刑事第五庭  審判長法  官   黃程暉
                                    法  官   李宜娟
                                    法  官   鄭昱仁
以上正本證明與原本無異。
如不服本判決應於收受送達後10日內向本院提出上訴書狀，並應
敘述具體理由；其未敘述上訴理由者，應於上訴期間屆滿後20日
內向本院補提理由書（均須按他造當事人之人數附繕）「切勿逕
送上級法院」。
                                    書記官   宋德華
中    華    民    國    98    年    6    月    18    日


司法院資訊處製作；財團法人民間司法改革基金會備份。
